【裁判字號】    97,上易,2650
【裁判日期】    980430
【裁判案由】    妨害名譽等
【裁判全文】
臺灣高等法院刑事判決                97年度上易字第2650號
上  訴  人
即  被  告  乙○○
上列上訴人因妨害名譽等案件，不服臺灣台北地方法院97年度易
字第2441號，中華民國97年9 月17日第一審判決（起訴案號：臺
灣台北地方法院檢察署97年度偵字第15704 號），提起上訴，本
院判決如下：
    主  文
上訴駁回。
    理  由
一、本件被告乙○○經合法傳喚，無正當之理由不到庭，爰依刑
    事訴訟法第371 條之規定，不待其陳述，逕行判決。
二、按依刑事訴訟法第350 條、第361 條、第362 條、第367 條
    規定，不服地方法院之第一審判決而上訴者，須提出上訴書
    狀，並應敘明具體理由，為上訴必備之程式；其所提出之書
    狀未敘述上訴理由，或僅曾以言詞陳述上訴理由者，均應於
    上述期間屆滿後20日內補提理由書於第一審法院。第一審法
    院經形式審查，認逾期未補提上訴理由者，應定期間先命補
    正；逾期未補正者，為上訴不合法律上之程式，應以裁定駁
    回。倘已提出上訴理由，但所提非屬具體理由者，則由第二
    審法院以上訴不合法律上之程式，判決駁回。而所謂具體理
    由，必係依據卷內既有訴訟資料或提出新事證，指摘或表明
    第一審判決有何採證認事、用法或量刑等足以影響判決本旨
    之不當或違法，而構成應予撤銷之具體事由，始克當之（例
    如：依憑證據法則具體指出所採證據何以不具證據能力，或
    依憑卷證資料，明確指出所為證據證明力之判斷如何違背經
    驗、論理法則）；倘僅泛言原判決認定事實錯誤、違背法令
    、量刑失之過重或過輕，而未依上揭意旨指出具體事由，或
    形式上雖已指出具體事由，然該事由縱使屬實，亦不足以認
    為原判決有何不當或違法者（例如：對不具有調查必要性之
    證據，法院未依聲請調查亦未說明理由，或援用證據不當，
    但除去該證據仍應為同一事實之認定），皆難謂係具體理由
    ，俾與第二審上訴制度旨在請求第二審法院撤銷、變更第一
    審不當或違法之判決，以實現個案救濟之立法目的相契合，
    並節制濫行上訴（最高法院97年度台上字第892 號判決意旨
    參照）。又第二審法院認為上訴書狀未敘述理由，依刑事訴
    訟法第36 7條但書規定，始應定期間命其補正。如認上訴書
    狀已敘述理由，但其理由非屬具體，其所為上訴，即不符上
    訴之法定要件，自得逕行判決駁回，無定期命補正問題（最
    高法院97年度台上字第3599號判決要旨參照）。
三、本件原審判決略以：被告乙○○與其姪媳甲○○平日感情不
    睦，竟意圖散布於眾，自民國（下同）97年6 月8 日至13日
    ，接續多次在臺北市○○區○○路35號1 樓甲○○住處大門
    公告欄及沿途自甲○○上開住處至臺北市○○路○ 段甲○○
    公司間之樑柱上張貼載有「王銳狹、自己穿金戴銀……對人
    尖酸刻薄、又在背信、詐欺、存心不良、當代奸巧婦：非你
    莫鼠」、「厝邊頭尾、請小心、35.5塔悠路- 王銳狹、欺騙
    公婆、欺壓先生、搬弄是非技術一流、嘴巴賤又臭」及「股
    票委託買賣、請小心、證券營業員私德差、絕對不能交給牠
    、銳狹：尖酸刻薄謂之銳、私大於公就是狹」等足以詆毀甲○○名譽之文字，以供不特定人瀏覽。另基於毀損之故意，
    於同年月12日21時許，將3 秒膠注入甲○○上開住處樓下大
    門門鎖內，使門鎖無法開啟致令不堪使用，足以生損害於他
    人，當場經甲○○發覺報警處理。並以上開犯罪事實，業據
    被告坦承於97年6 月12日當天有去告訴人甲○○家（見原審
    卷第12頁），且告訴人即證人甲○○於原審審理時結證稱：
    「當天大約晚上7 點多我與我先生在饒河夜市吃飯，吃完飯
    回來時，我看到我小叔的背影，我想說是不是他又要來張貼
    什麼，我和我先生在後面看著他，結果被告沒有張貼，只是
    在我住戶樓下大門站著一下就離開了，我與我先生覺得奇怪
    ，要開門進去就無法開門，因為門鎖被3 秒膠封住了，這時
    我正要上前去追我小叔，但他已經跑掉，我就先報警，過街
    去請鎖匠來開鎖，這時我發現我小叔站在對面，我就跟他吵
    架，隔壁鄰居有看到，被告就走掉，後來我報警就去警局作
    筆錄」等語，另證人丙○○亦於原審審理時結證稱：「在97
    年6 月12日晚上約8 點左右，我與我太太去吃完晚餐回來，
    還沒到家門口時，大約在100 公尺左右，看到被告走到我家
    大門前面，他停在我家大門前面時，我們離他大約3 、50公
    尺，被告站在面對鐵門，我看到被告的手好像要開我家的大
    門，被告就往37號、39號去再繞回來，往饒河街方向去，我
    們因為不想與他見面，就躲起來，等他一過，我們就要開門
    時，就發現3 秒膠黏住大門的門鎖，後來就報警，我還有看
    到被告站在對面紅綠燈處所在觀察我們我們的狀況，那時我
    太太有追過去，但沒追到」，「（審判長問：為何認為被告
    以3 秒膠破壞你的大門？）因為被告當時在那裡，且我鑰匙
    插進去，拔出來，3 秒膠還是黏的，表示剛被破壞不久」等
    語（見原審卷第10至16頁），是其2 人所證內容互核大致相
    符，復有被損壞之門鎖扣案可憑；被告此部分犯行，事證明
    確，足堪認定。綜上，被告之加重誹謗犯行，除被告之任意
    性自白外，核與告訴人甲○○之指訴相符，並有扣案載有誹
    謗甲○○名譽文字之紙14張附於本案證物袋內可資佐證，足
    認被告之任意性自白與事實相符。另被告之毀損犯行事證，
    已如上述，是被告上揭犯行，均已事證明確，其犯行洵堪認
    定，應予依法論科。因認被告所為係犯刑法第310 條第2 項
    之散布文字誹謗罪、刑法第354 條之致令他人物品不堪用罪
    。又被告於97年6 月8 日至13日，接續多次在臺北市○○區
    ○○路35號1 樓甲○○住處大門公告欄及沿途自甲○○上開
    住處至臺北市○○路○ 段甲○○公司間之樑柱上，張貼載有
    足以詆毀甲○○名譽之文字，以供不特定人瀏覽之行為，係
    基於單一犯意，在相同地點、密切接近時間接續為數個該當
    同一犯罪構成要件之行為，且係侵害同一告訴人法益，屬接
    續犯，僅論以1 個散布文字誹謗罪。其所犯上開2 罪，犯意
    個別，罪名互殊，行為可分，依法予以分論併罰。復審酌被
    告無前科，此有本院被告前案紀錄表附卷可憑，素行尚可，
    對誹謗部分之犯罪，坦承不諱，惟僅因細故，即以散布文字
    之方式，誹謗他人名譽及毀損他人之物之犯罪動機，及犯後
    迄今仍未與被害人達成和解，取得諒解，亦未賠償被害人損
    失，且對毀損部分犯行飾詞狡辯，否認犯罪之犯後態度、目
    的、手段等一切情狀，分別就散布文字誹謗罪，量處拘役50
    日及致令他人物品不堪用罪，量處拘役20日，均分別諭知易
    科罰金之折算標準，並定應執行拘役60日，並諭知易科罰金
    折算標準。至扣案載有誹謗甲○○名譽文字之紙14張，係被
    告所有，且供犯罪之用，業據被告供承不諱（見原審卷第14
    頁），應依刑法第38條第1 項第2 款、第3 項前段之規定沒
    收之。
四、本件上訴人即被告乙○○不服原審判決，於97年10月2 日向
    原審法院提起上訴意旨略以：「被告坦承有張貼之行為，係
    因遭告訴人欺壓之常態反應。至於毀損乙事，證人丙○○為
    告訴人之丈夫，其立場顯有偏頗，證人於偵查中證稱：「是
    在3 、50公尺外看到被告……」等語，到了法院卻稱：「看
    到被告的手好像要開其大門……」等語，所謂看到被告3 秒
    膠的動作是在3 、50公尺外，再加上等待被告往39號前進，
    再繞回來，再躲起來，歷經多久的時間去開門，證人何以可
    稱鑰匙插進去，拔出來，3 秒膠還是黏的？證人之證述前後
    不明確，致原審認定有所錯誤」云云。惟查，原審判決既已
    詳細記載認定被告犯罪之證據及理由，並已審酌關於刑法第
    57條科刑之一切情狀，在適法範圍內行使其量刑之裁量權，
    核無違法或不當之情形。至於被告上訴理由所指從證人丙○○之立場偏頗，前後供述不明確乙節，惟查，證人丙○○前
    本案偵查中及原審審理時所證述關於被告毀損之犯行，係依
    親自經歷所為證述，並經原審援引為本件論罪之證據方法之
    一，業已於判決理由中予以敘明，而本案所認定之3 秒膠在
    使用上，其乾凅的時間係比一般使用膠水時更易迅速產生黏
    合的效果，而證人丙○○於偵查中證稱出門時門還打的開，
    隔了1 個小時回去，門就打不開了等語（見偵卷第26頁），
    於原審證稱其鑰匙插進去，拔出來，3 秒膠還是黏的，表示
    剛破壞不久等語（見原審卷第12頁反面），足認該門鎖已因
    3 秒膠之黏著作用致令該門鎖不堪用，是證人丙○○前開證
    述並未悖於常情。被告上開所陳，尚無可採。本院審酌上訴
    人之上訴理由，業經原審判決於理由內詳論敘明並審酌，且
    未依卷內既有訴訟資料或提出新事證，指摘或表明原審判決
    有何採證認事、用法或量刑等足以影響判決本旨之不當或違
    法，或足以影響原判決，構成應撤銷之具體事由（最高法院
    97年度台上字第4053號判決要旨參照）。依上開判決意旨，
    本件上訴不合上訴之法定要件，應予駁回。
據上論斷，依刑事訴訟法第367 條前段、第371 條，判決如主文
。
中    華    民    國    98    年    4     月    30    日
              刑事第十四庭  審判長法  官  陳志洋
                                  法  官  謝靜恒
                                  法  官  謝靜慧
以上正本證明與原本無異。
不得上訴。
                                  書記官  陳泰寧
中    華    民    國    98    年    5     月    5     日
附錄本案論罪科刑法條全文：
中華民國刑法第310條
意圖散布於眾，而指摘或傳述足以毀損他人名譽之事者，為誹謗
罪，處1年以下有期徒刑、拘役或5百元以下罰金。
散布文字、圖畫犯前項之罪者，處2年以下有期徒刑、拘役或1千
元以下罰金。
對於所誹謗之事，能證明其為真實者，不罰。但涉於私德而與公
共利益無關者，不在此限。
中華民國刑法第354條
毀棄、損壞前二條以外之他人之物或致令不堪用，足以生損害於
公眾或他人者，處2年以下有期徒刑、拘役或5百元以下罰金。


司法院資訊處製作；財團法人民間司法改革基金會備份。
